臺灣高等法院刑事判決
109年度上訴字第334號
上  訴  人  臺灣臺北地方檢察署檢察官
被      告  李昆益（原名李威憲）
上列上訴人因被告違反洗錢防制法等案件，不服臺灣臺北地方法
院108年度訴字第265號，中華民國108年11月26日第一審判決（
起訴案號：臺灣臺北地方檢察署108年度偵字第2447號），提起
上訴，本院判決如下：
    主  文
上訴駁回。
    理  由
一、本案經本院審理結果，認第一審判決對被告李昆益為無罪之
    諭知，核無不當，應予維持，並引用第一審判決書記載之證
    據及理由（如附件）。
二、檢察官上訴意旨略以：
　　㈠被告並非第一次辦理貸款，且已窮盡向銀行及民間貸款之
      管道，但卻無法貸得款項，竟向網路上素不相識之人士辦
      理貸款，且對方僅要求被告將帳戶資料寄過去，即可在2
      日內貸得新臺幣30萬元，此等作法與正常銀行或民間貸款
      流程相違，被告顯然可以預見對方只是以貸款為名要求交
      付帳戶資料。
　　㈡依被告與「許專員」之Line通訊軟體對話紀錄，被告已自
      承「怕被做人頭」，顯見其對於帳戶資料將被詐欺集團使
      用一事有所預見，卻仍容任其發生而寄出自己帳戶及密碼
      ，其主觀上自有幫助詐欺及洗錢之不確定故意甚明。
　　㈢綜上，請將原判決撤銷，更為適當之判決等語。
三、經查：
　　㈠原判決已詳敘：依被告所提出其於民國107年9月9日晚間6
      時1分起至同日晚間11時30分許與「借錢達人—趙偉康」及
      「金融不求人—許專員」之LINE對話紀錄，內容顯示被告
      為申辦貸款以「代償高利貸及錢莊」債務，先後向姓名年
      籍不詳自稱「趙偉康」及「許專員」之人聯繫，向渠等詢
      問借款條件及資格、所需文件、還款方式等細節後，再依
      「許專員」之指示，將其設於中華郵政股份有限公司及臺
      中商業銀行等金融機構帳戶之存摺、提款卡及密碼等資料
      ，寄送給「許專員」等情；參以被告提供之上揭帳戶均為
      其日常使用之帳戶，且在交付給詐欺集團成員之時郵局帳
      戶尚有1,500餘元尚未領出等情，綜合以觀，堪認被告辯
      稱其一時不查乃受騙將上揭帳戶資料寄給詐欺集團等情，
      尚非無據，故依罪疑唯有利於被告之原則，為被告無罪之
      判決，已詳敘其認定之理由。
　　㈡依卷附被告與「趙偉康」、「許專員」之line對話內容（
      偵卷第27至32頁），均無法看出其間對話內容有何故意假
      造「套招」或不可信之處。且依LINE對話資料顯示，被告
      與「趙偉康」、「許專員」係自107年9月9日晚上6時許開
      始聯繫，雙方一來一往多次詢問、回應，於當日晚間10時
      許，由「許專員」指示被告寄送上揭帳戶資料、拍照並傳
      送帳戶資料照片後，於當日晚間11時30分許結束通訊；之
      後於同月10日至14日，被告及「許專員」仍不斷多次聯繫
      交談，「許專員」亦不斷催促被告至銀行詢問並要求傳送
      網路銀行帳號密碼，並向被告說明簽約、取款及償還本金
      利息方式等事宜。倘詐欺集團成員與被告只是為了要製造
      出被告主觀上不知悉係將帳戶資料交付給詐欺集團成員之
      外觀，而刻意假造該Line對話內容，衡情雙方只需作出被
      告確有詢問申請貸款之事並獲回應等情，即為已足，詐欺
      集團成員應不會無端耗費精力，利用多個Line帳戶，耗費
      數日與被告來回詢答；更何況依下述，被告曾於Line對話
      中向「許專員」告稱「怕被做人頭」等語，如該Line對話
      訊息確係被告有意假造，被告根本無須說出該句足啟司法
      機關疑竇之話語，徒增自己被認定有罪之風險。綜此而論
      ，尚難認上揭Line對話內容係被告與詐欺集團成員合謀假
      造而來，反之應真實反應被告係為申辦貸款方會交付帳戶
      資料此一主觀心態。以此堪認，被告應係誤信詐欺集團成
      員所言，才會將帳戶資料交給詐欺集團成員，自難認其主
      觀上有何幫助詐欺或洗錢犯意。
　　㈢依上揭Line對話紀錄，被告於107年9月9日晚間與詐欺集團
      成員「許專員」聯繫過程中，經「許專員」要求被告今晚
      「送件」後，「許專員」見被告許久未回應，即問被告「
      在忙嗎？還是心裡有什麼疑慮」，被告此時即答稱「怕被
      做人頭」等語。此時「許專員」即不斷向被告宣稱：「我
      給你看我們公司資料」、「我們公司總部在香港，在臺灣
      的是子公司」、「我們是子公司分出來的組員」、「簡單
      來說，是公司內部主管，偷偷私底下跟代書金主在配合借
      貸業務」、「所以利息才會這麼低」、「我今天跟你說這
      些，不是要你在我這借款」、「只是不希望你缺錢，病急
      亂投醫掉到別人挖的陷阱去」等語。以此可見，被告在一
      開始雖有「怕被做人頭」之疑慮，但經詐欺集團成員「許
      專員」不斷向被告佯稱自己所屬母公司尚具規模、組織健
      全、自己係私下與金主配合從事放款業務等情後，被告在
      需款孔急之下，亦信以為真，是相信自己應不會遭詐欺集
      團利用為「人頭帳戶」，而放心將帳戶資料交出，核與常
      情無違。以此而論，尚難僅憑被告曾說過「怕被做人頭」
      等語，即推認被告主觀上對自己帳戶資料會遭詐欺集團利
      用一事，已有所預見及容任發生。檢察官此部分上訴，亦
      無理由。　　　　　
四、綜上各節，檢察官執前詞上訴，指摘原判決不當，並無理由
    ，應予駁回。 
據上論斷，應依刑事訴訟法第373條、第368條，判決如主文。
本案經臺灣臺北地方檢察署檢察官黃怡華、王鑫健聲請簡易判決
處刑，同署檢察官高怡修提起上訴，臺灣高等檢察署檢察官吳廣
莉到庭執行職務。
中　　華　　民　　國　　109 　年　　4 　　月　　30　　日
                  刑事第十四庭  審判長法　官  黃斯偉
                                      法　官  許泰誠
                                      法　官  紀凱峰
以上正本證明與原本無異。
檢察官如不服本判決，應於收受送達後20日向本院提出上訴書狀
，惟須受刑事妥速審判法第9條限制。其未敘述上訴之理由者，
並得於提起上訴後20日內向本院補提理由書(均須按他造當事人
之人數附繕本)「切勿逕送上級法院」。
刑事妥速審判法第9條：
除前條情形外，第二審法院維持第一審所為無罪判決，提起上訴
之理由，以下列事項為限：
一、判決所適用之法令牴觸憲法。
二、判決違背司法院解釋。
三、判決違背判例。
刑事訴訟法第 377 條至第 379 條、第 393 條第 1 款之規定，
於前項案件之審理，不適用之。
                                      書記官  朱家麒
中　　華　　民　　國　　109 　年　　5 　　月　　1 　　日